行　政　法　院　判　決　　　　　　　　　　　　　八十七年度判字第一六九三號
　　原　　　告　玫瑰唱片有限公司
　　代　表　人　乙○○
　　訴訟代理人　甲○○
　　被　　　告　經濟部中央標準局
右當事人間因商標評定事件，原告不服行政院中華民國八十七年二月十九日台八七訴
字第○七九五五號再訴願決定，提起行政訴訟。本院判決如左︰
　　主  文
原告之訴駁回。
　　事  實
緣原告於八十二年五月二十八日以「玫瑰ROSE」商標，指定使用於當時商標法施行細
則第二十四條第九十三類之雷射影碟、影碟、卡通彩片、電影片、空白錄影帶、錄
影帶捲軸、卡式錄影帶、錄影機清潔帶、錄影機消磁帶、電節目錄影帶、已錄及未
錄錄影帶商品申請註冊，作為申請案號第00000000號（嗣列為註冊第六六八
七九六號）「玫瑰ROSE」商標之防護商標，經被告審查核准，列為註冊第六六九九九
四號商標。嗣關係人銀河唱片有限公司以系爭商標有違商標法第三十七條第一項第十
二款及第十三款之規定，對之申請評定。經被告審查，以八十六年三月八日中台評字
第八六○○四四號商標評定書評定第六六九九九四號「玫瑰ROSE」防護商標之註冊應
作為無效。原告不服，循序提起訴願、再訴願，均遭決定駁回，遂提起行政訴訟，茲
摘兩造訴辯意旨如次：
原告起訴意旨及補充理由略以︰一、按商標圖樣「相同或近似於他人同一或類似商品
之註冊商標者」不得申請註冊，為商標法第三十七條第一項第十二款明定，惟其適用
以兩造商標之商品同一或類似為前提。至類似商品，應依社會一般通念，市場交易情
形，並參酌該商品之產製、原料、用途、功能或銷售場所等各種相關因素綜合判斷。
查系爭「玫瑰ROSE」商標之指定商品為「雷射影碟、影碟、卡通影片、電影片、空
白錄影帶、錄影帶捲軸、卡式錄影帶、錄影機清潔帶、錄影機消磁帶、已錄及未錄錄
影帶、電節目錄影帶」，而據以評定之註冊第一七八六五、一七八六六號服務標章
之專用服務內容則為「影片、唱片、錄音帶、錄影帶、碟影片、伴唱帶之製作、發行
，電台及電育樂節目之策劃製作發行服務」，前者為表彰自己商品，後者則係表彰
為他人提供服務，彼此性質並不相同，即原處分機關印製之國際分類之近似組群參考
資料迄今亦不認二者為近似組群，是系爭商標應無前揭條款適用之可言。二、本案關
係人引據鈞院七十三年度七九四號判例意旨，作為系爭商標與據以評定服務標章類似
之論據。惟該判例係專指「食品」與「食品之經銷」二者間之關係，此觀之該案相關
之註冊第九○○九九號商標及註冊第八五四八號服務標章之指定內容即可明瞭。而查
本案據以評定二服務標章之專用服務內容為「影片、唱片、錄音帶、錄影帶、碟影片
、伴唱帶之製作、發行，電台及電視育樂節目之策劃製作發行服務」，並非供應雷射
影碟、錄影帶等特定商品之「經銷」服務，核與該判例適用之「商品」與「商品經銷
」情形並不相侔，基於商標審查個案拘束之原則，自不得任意擴大解釋、類推適用，
強謂系爭商標與據以二評定服務標章為性質類似。是，被告援引前開判例，作為本案
之論據，任意將僅適用於「商品經銷」之判例，擴張解釋「商品之製作、發行」亦有
適用，認事用法，難謂無誤。三、二相同商標，如指定商品非類似但性質相關聯時，
於同屬一申請人時，依法可申請防護商標，但如分屬不同申請人，因商品性質尚非類
似，縱有關聯，亦無商標法第三十七條第一項第十二款之適用。查，系爭商標之指定
商品與據以評定二服務標章之營業內容，雖均有錄影帶、雷射影碟等相同字樣，有使
人產生聯想之可能，惟二者之功能、消費對象有別，依社會一般通念，僅能謂係視聽
產品上下游之關聯，性質上並未達類似程度，故不能以二者指定商品及服務有相同之
「影碟、錄影帶、雷射影碟」名稱，即認屬性質類似。此由中台異字第八六○三五二
號異議審定書所認「錄音帶、錄影帶之製作、發行」與「錄音帶、錄影帶代理報價、
投標、經銷業務」二者所提供之服務各有不同，益證非因商品或服務內容有相同名稱
，即屬性質近似。且原告於訴願、再訴願理由均列舉中央標準局印製之「國際分類之
近似組群參考資料」為例，諸多商品與服務內容有相同名稱者，被告均認非屬類似組
群，足證非可僅因商標與服務標章有相同之商品名稱即屬類似。四、又註冊第一七八
六五號「玫瑰」、第一七八六六號「玫瑰及圖」二服務標章，原係由玫瑰唱片行吳月
連於七十四年間指定使用於修正前商標法施行細則第二十八條第一類之教育及娛樂營
業申請註冊。至八十三年間該二標章移轉予關係人銀河唱片有限公司，隨後於八十四
年間由該關係人申請延展註冊，並獲核准。嗣關係人乃據之對原告審定第七七二一六
一號商標、第八六九○三號服務標章及註冊第六六八七九六號、第六六九九九四號商
標分別提出異議及申請評定。惟查該等註冊第一七八六五號「玫瑰」、第一七八六六
號「玫瑰及圖」服務標章之專用權依法早已消滅，該標章所辦理之移轉、延展等程序
及據以提出之異議、評定申請案件均非適法，茲析述如下：(一)、原告就玫瑰唱片行有
關事宜，曾向台北市政府建設局申請抄錄登記資料，依台北市政府建設局第一科發文
字號第00000000、0000000000號抄錄案簡復表所示，玫瑰唱片行吳月連係於七十三年
三月二十三日核准設立登記，惟吳月連於七十六年間已將玫瑰唱片行頂讓予原告之代
表人乙○○，並經台北市政府建設局七十六年五月十一日核准負責人變更為乙○○，
玫瑰唱片行變更為黑比唱片行。依此則玫瑰唱片行吳月連申請獲准之註冊第一七八六
五號「玫瑰」、第一七八六六號「玫瑰及圖」服務標章，自應與其營業一併移轉予黑
比唱片行乙○○，然黑比唱片行乙○○從未辦理前揭二服務標章移轉註冊之申請程序
，依當時商標法第六十七條準用第三十一條第一項第三款之規定，服務標章專用權移
轉已滿一年未申請註冊，其專用權依法應予撤銷。況黑比唱片行於七十八年四月四日
業經台北市政府建設局核准註銷登記在案，依當時商標法第六十七條準用第三十三條
之規定，註冊第一七八六五號、第一七八六六號服務標章專用權亦當然消滅。(二)、復
查，玫瑰唱片行吳月連係於八十三年九月二十四日與本案關係人銀河唱片有限公司簽
訂註冊第一七八六五號「玫瑰」、第一七八六六號「玫瑰及圖」服務標章移轉契約書
，並同時聲明該等契約書係於同年月二十二日起生效。惟依上開台北市政府建設局第
一科抄錄案簡復表所示，玫瑰唱片行早於七十六年五月十一日即已變更為黑比唱片行
，負責人亦已變更為乙○○，是於八十三年九月間玫瑰唱片行已不存在，則吳月連又
如何能將早已消滅之註冊第一七八六五號「玫瑰」、第一七八六六號「玫瑰及圖」服
務標章，以並不存在之玫瑰唱片行名義移轉予銀河唱片有限公司，顯見吳月連有觸犯
刑法偽造文書罪嫌，而該等移轉註冊核准程序則應屬非法。(三)、再查，註冊第一七八
六五號「玫瑰」、第一七八六六號「玫瑰及圖」服務標章係於八十三年九月二十二日
始移轉予銀河唱片有限公司。惟依銀河唱片有限公司辦理延展註冊所呈報之報價單資
料，該報價單係銀河唱片有限公司於八十三年四月二十二日所開具，而斯時，玫瑰唱
片行吳月連尚未將註冊第一七八六五號、第一七八六六號服務標章移轉予銀河唱片有
限公司，則銀河唱片有限公司又如何得以取得專用權之前的使用證據資料，辦理延展
註冊之申請。因此，該二服務標章延展註冊之核准亦非適法。原處分及一再訴願決定
均有違誤，請均予撤銷等語。
被告答辯意旨略以︰按商標圖樣相同或近似於他人同一商品或類似商品之註冊商標者
，不得申請註冊，為商標法第三十七條第一項第十二款前段所規定；而商標之近似與
否，應隔離觀察其有無引起混同誤認之虞以為斷，迭經大院著有判例。查系爭註冊第
六六九九九四號「玫瑰ROSE」商標圖樣，與據以評定之註冊第一七八六五號「玫瑰」
及第一七八六六號「玫瑰及圖」服務標章圖樣相較，其所用中文玫瑰相同，異時異地
隔離觀察，有引起混同誤認之虞，應屬構成近似，復為原告所不否認。又系爭商標指
定使用於雷射影碟、影碟、卡通影片、電影片、空白錄影帶、錄影帶捲軸、卡式錄
影帶、錄影機清潔帶、錄影機消磁帶、電節目錄影帶、已錄及未錄錄影帶商品，與
據以評定服務標章於八十四年八月十六日核准延展註冊專用之影片、唱片、錄音帶、
錄影帶、碟影片、伴唱帶之製作、發行、電台及電視育樂節目之策劃製作發行服務屬
同一或類似，參照大院七十三年判字第七九四號判例意旨，要難以其一為表彰商品，
一為表彰服務，而謂二者不生同一或類似問題，則本局評決系爭第六六九九九四號「
玫瑰ROSE」商標之註冊應作為無效之處分，並無不合。至原告訴稱關係人銀河唱片有
限公司所有據以評定之註冊第一七八六五、一七八六六號服務標章專用權當然消滅，
已於八十六年十一月十九日提出檢舉乙節，經查該案現正由本局另案審理中，其商標
專用權是否當然消滅尚未確定，自有拘束本案系爭商標不得申請註冊之效力。原告之
訴無理由，請予駁回等語。
　　理  由
按商標圖樣相同或近似於他人同一商品或類似商品之註冊商標者，不得申請註冊，為
商標法第三十七條第一項第十二款前段所規定；而商標之近似與否，應隔離觀察其有
無引起混同誤認之虞以為斷。又服務標章所表彰之營業，如為供應特定商品之服務，
而該商品與他人商標指定使用之商品相同或類似者即應認屬同一或類似。不能以其一
為表彰服務之營業，一為表彰商品，而謂兩者不生同一或類似之問題，本院七十三年
度判字第七九四號著有判例。本件原告於八十二年五月二十八日以「玫瑰ROSE」商標
，指定使用於當時商標法施行細則第二十四條第九十三類之雷射影碟、影碟、卡通影
片、電影片、空白錄影帶、錄影帶捲軸、卡式錄影帶、錄影機清潔帶、錄影機消磁
帶、電節目錄影帶、已錄及未錄錄影帶商品申請註冊，作為申請案號第00000
000號（嗣列為註冊第六六八七九六號）「玫瑰ROSE」商標之防護商標，經被告審
查核准，列為註冊第六六九九九四號商標。嗣關係人銀河唱片有限公司以系爭商標有
違商標法第三十七條第一項第十二款及第十三款之規定，對之申請評定。經被告審查
，以八十六年三月八日中台評字第八六○○四四號商標評定書為評定系爭第六六九九
九四號商標應作為無效之處分。原告不服，循序提起行政訴訟主張系爭「玫瑰ROSE」
商標與關係人據以評定之註冊第一七八六五號及第一七八六六號二服務標章，不論依
其所屬產品（服務）性質、提供之功能、消費對象、乃至社會一般通念或被告機關印
製之「國際分類之近似組群參考資料」，均非所謂同一或類似商品（服務），亦非本
院七十三年度判字第七九四號判例所適用「商品」與「商品經銷」之情形，則系爭商
標應無商標法第三十七條第一項第十二款適用之可言。且訴外人玫瑰唱片行係吳月連
於七十三年三月二十三日經核准設立登記，嗣吳月連於七十六年間將玫瑰唱片行讓與
原告之代表人乙○○，並經台北市政府建設局核准變更負責人為乙○○，玫瑰唱片行
變更為黑比唱片行，則玫瑰唱片行吳月連所有之註冊第一七八六五號及第一七八六六
號服務標章專用權，自應與其營業一併移轉予黑比唱片行乙○○，惟黑比唱片行乙○
○從未辦理該二服務標章移轉註冊之申請程序，依當時商標法第六十七條準用同法第
三十一條第一項第三款之規定，服務標章專用權移轉已滿一年未申請註冊，其專用權
依法應予撤銷；況黑比唱片行於七十八年間業經台北市政府建設局核准註銷登記在案
，依當時商標法第六十七條準用同法第三十三條之規定，該註冊第一七八六五號及第
一七八六六號服務標章專用權亦當然消滅，吳月連不可能將已消滅之註冊第一七八六
五號及一七八六六號服務標章移轉予銀河唱片有限公司，該等移轉註冊核准程序應非
合法云云。查系爭註冊第六六九九九四號「玫瑰ROSE」商標圖樣如附圖一係由中文玫
瑰及外文ROSE所構成，與據以評定之註冊第一七八六五號「玫瑰」及第一七八六六號
「玫瑰及圖」服務標章圖樣如附圖二上之中文玫瑰相同，外觀、觀念及讀音上有使一
般商品購買者產生混同誤認之虞，應屬構成近似。又據以評定服務標章八十四年八月
十六日核准延展註冊之專用服務為影片、唱片、錄音帶、錄影帶、碟影片、伴唱帶之
製作、發行、電台及電育樂節目之策劃製作發行，係為提供影片、錄音帶、錄影帶
等特定商品之製作發行服務，與系爭商標指定使用之電影片、影碟、雷射影碟等商
品類似，依首開說明及本院七十三年判字第七九四號判例意旨，要難以其一為表彰商
品，一為表彰服務，而謂二者不生同一或類似問題，原告主張兩者非類似，係其一己
之見，尚無足採。至所舉被告中台異字第八六○三五二號異議審定書認錄音帶、錄影
帶之製作、發行，與錄音帶、錄影帶代理報價、經銷業務，二者所提供之服務不同，
惟該案與本件案情不同，且無拘束本院之效力，尚難執為系爭商標與據以評定之服務
標章非屬近似之論據。另原告訴稱關係人銀河唱片有限公司所有據以評定之註冊第一
七八六五、一七八六六號服務標章專用權當然消滅，已於八十六年十一月十九日提出
檢舉乙節，經查該案現正由被告另案審理中，該據以評定服務標章之專用權在未被撤
銷確定前，仍有拘束系爭商標申請註冊之效力。原告請求在該檢舉案確定之前，停止
本案之審理，核無必要。被告評決系爭第六六九九九四號「玫瑰ROSE」商標之註冊應
作為無效，並無違誤，一再訴願決定，遞予維持，亦無不合，原告起訴論旨，難認有
理由，應予駁回。
據上論結，本件原告之訴為無理由，爰依行政訴訟法第二十六條後段，判決如主文。
中    華    民    國     八十七      年      八      月     二十一      日
                    行 政 法 院 第 三 庭
                                審 判 長 評  事      曾  隆  興
                                         評  事      趙  永  康
                                         評  事      高  啟  燦
                                         評  事      蔡  進  田
                                         評  事      鄭  淑  貞
右  正  本  證  明  與  原  本  無  異
                                         法院書記官  阮  桂  芬
中    華    民    國     八十七      年      八      月     二十四      日
附圖一、                             附圖二、
~[g;h:\scn\87\00000000.1;;1000]
~[g;h:\scn\87\00000000.2;1000;1000]
